臺灣雲林地方法院刑事判決　　　　　　　 94年度訴字第380號
公　訴　人　臺灣雲林地方法院檢察署檢察官
被　　　告　丁○○
選任辯護人　甲○○　律師
上列被告因違反廢棄物清理法等案件，經檢察官提起公訴（94年
度偵字第2120號），本院判決如下：
    主  文
丁○○連續未依廢棄物清理法第四十一條第一項規定領有廢棄物
處理許可文件，從事廢棄物處理，處有期徒刑壹年陸月。
    事  實
一、丁○○明知未領有主管機關核發之廢棄物處理許可文件，不
    得從事廢棄物處理事項，及斃死豬隻未經屠宰衛生檢查，依
    法不得為供人食用而分切、運輸、貯存。詎竟於民國94年5
    月6 日起，基於違反廢棄物清理法及畜牧法之概括犯意，意
    圖私宰斃死豬而供人食用，向乙○○（其違反廢棄物清理法
    及畜牧法等，經檢察官於94年10月3 日，以94年度偵字第21
    7 號起訴，惟於94年10月8 日死亡，經本院以94年度訴字第
    475 號判決公訴不受理在案）借用雲林縣二崙鄉○○村○○
    路13號建築物及屠宰工具磨刀鋼3 支、殺豬大刀2 支、殺豬
    小刀5 支、刺血刀3 支等物，並駕駛其妻廖雪所有車號SF-0
    50 1號自小貨車，前往雲林縣二崙鄉來惠村、復興村等地，
    向綽號「阿勇」之不詳年籍姓名成年男子、「廖萬天」、「
    關金輝」、「廖學政」、「廖大堅」等人，以每公斤30 元
    代價，向上揭人等收購斃死豬，每日約收取5 隻，得手後，
    均運輸至上揭建築物。丁○○取得上開斃死豬後，在上址屋
    內，以屠刀在生鏽髒污之簡易屠宰工作平台，分切斃死豬。
    另對於屍體尚未達腐臭程度、較新鮮之病死豬，則予去皮並
    切取其瘦肉部分，再以塑膠袋包裝後，即貯存在上址屋內之
    冷凍庫內冰存，致上開斃死豬肉有流入市場之危險，危害社
    會大眾身體健康之虞，情節重大。至其餘較不新鮮之斃死豬
    或切取瘦肉後殘留之斃死豬屍塊，略加解剖切塊，免費提供
    給友人廖順崇餵食魚鱉，而從事廢棄物處理，迄遭警查獲前
    ，共宰殺約900 公斤。嗣94年5 月9 日11時30分許，雲林縣
    違法屠宰查緝小組成員依據民眾檢舉，會同環保警察第二中
    隊、雲林縣警察局西螺分局員警，在上址屋，當場在屋內扣
    得冷凍肉塊60簍（每簍20公斤）、剛分切完肉塊2 簍（每簍
    20公斤）、屠體內臟廢棄物1 簍（70公斤），共重約1,310
    公斤及乙○○所有磨刀鋼3 支、殺豬大刀2 支、殺豬小刀5
    支、刺血刀3 支等物。
二、案經雲林縣警察局西螺分局報告臺灣雲林地方法院檢察署檢
    察官偵查起訴。
    理  由
一、訊據被告對於其於上揭時地，將斃死豬運輸至上址建築物內
    ，從事斃死豬分切工作，並將部分豬肉贈與友人養鱉等情不
    諱，並承認有違反廢棄物清理法及畜牧法等犯行，惟辯稱：
    當天僅有殺1 隻豬，且是自己養的，只是向乙○○及戊○○
    借用地方來殺豬，冷凍庫內的豬肉，非其所有云云（詳本院
    卷48頁）。惟查：
  (一)被告於94年5 月6 日起，駕駛車號SF -0501號自小貨車，向
    「阿勇」、「廖萬天」、「關金輝」、「廖學政」、「廖大
    堅」等人，以每公斤30元代價，收購斃死豬，每日約收取5
    隻，得手後，在上址屋內屠宰。嗣於94年5 月9 日11時30分
    許，在雲林縣二崙鄉來惠村紹安村13號建築物內，屠宰及分
    切斃死豬，遭雲林縣違法屠宰查緝小組成員，會同環保警察
    第二中隊、雲林縣警察局西螺分局員警，在上址屋內，扣得
    冷凍肉塊60簍（每簍20公斤）、剛分切完肉塊2 簍（每簍20
    公斤）、屠體內臟廢棄物1 簍（70公斤），共重約1,310 公
    斤及證人乙○○所有磨刀鋼3 支、殺豬大刀2 支、殺豬小刀
    5 支、刺血刀3 支等物之事實，業據被告先於94年5 月9 日
    警詢供稱：（問：你何時開始殺豬的？在何地？）是於94年
    5 月6 日9 時30分開始殺豬的，在二崙鄉○○村○○路13號
    殺的…（問：你所殺的豬來源如何？）今天難產致死的豬是
    我的，其他是向阿勇（電話0000000 號）、廖萬天（住二崙
    鄉來惠村）、關金輝（住二崙鄉復興村）、廖學政（住二崙
    鄉復興村）、廖大堅（下湳里）等人買的。（問：如何買法
    ？價錢如何？）1 公斤30元，在二崙鄉生群飼料廠秤重的（
    0000000）… （問：你於何時宰殺豬、其數量為何？有無共
    犯）我約於94年5 月6 日8 時許，在查獲地點宰豬，每天約
    5 隻豬（淘汰豬母），數量約900 公斤。沒有共犯，只有我
    1 人等語（詳警卷2 、4 、8 、36、37頁）；復於94年5 月
    10日檢察官訊問時自承：（問：死豬肉哪裡來？）有我自己
    的難產豬，其他的死豬是向關金輝、廖萬天、綽號「阿勇」
    等人收購的。（問：你自己難產的母豬總共幾隻？）約5 、
    6 隻…（問：你從何時開始屠宰病死豬？）94年5 月6 日開
    始，是乙○○住院我接下去做等語甚詳（詳偵卷15、16頁）
    ，並有雲林縣違法屠宰聯合查緝小組檢查紀錄表、雲林縣查
    獲未經屠宰衛生檢查之屠體、內臟處理指示暨紀錄表、秤量
    傳票各1 紙及現場照片10張在卷可稽（詳警卷4 、45、47至
    52頁），復有上開扣案物品可證。由此可見，被告於甫遭警
    查獲之際，明確供稱其係於94年5 月6 日開始屠宰豬隻，並
    指出豬隻來源、購賣數量、購買價格及已屠宰數量等細節。
    顯見，被告於偵訊時供述係自94年5 月6 日起，從事屠體運
    輸、分切及貯存等工作，堪信屬實。
  (二)至於證人乙○○於本院證稱：（問：《請看豬頭的照片？》
    這隻是誰殺的？）丁○○殺的。（問：你如何知道？）他6
    點多就拖過來的，我人在睡覺，他拖過來，聲音撞來撞去。
    …（問：這件事情，他何時跟你說的？）8 日晚上，他說有
    隻可能沒有辦法撐下去，要急診。…（問：丁○○之前有無
    借用過13號的這棟建築物？）只有1 次，就5 月9 日那次云
    云（詳本院卷91、93頁）；證人戊○○於本院證稱：（問：
    今年以來是否就只有被告使用這間祖厝？）他來向我們借過
    1 次…（問：被告要向你借用祖厝時，他是跟你說，還是跟
    你先生說？）我先生…（問：早上6 點問你先生？）對。（
    問：你有無聽到？）有。（問：被告如何跟你先生說要如何
    借用的？）他說他有隻母豬難產，要借用救小豬…（問：5
    月9 日之前，被告有無到過你們祖厝殺過豬？）沒有云云。
    （詳本院卷79至82頁）。然證人乙○○、戊○○係於94年8
    月22日在本院為上揭證述，距離被告於94年5 月9 日遭警查
    獲為止，僅3 月餘，當無記憶模糊之可能。而證人乙○○、
    戊○○就被告何時向證人乙○○借用上揭處所，從事宰殺豬
    隻一節，所證情節不符，實難輕信。是被告於本院辯稱：其
    於94年5 月9 日，屠宰1 頭難產母豬云云，則屬卸責之詞，
    不足採信。
  (三)綜上所述，本件事證明確，被告犯行，堪以認定。
二、按從事廢棄物清除、處理業務者，應向直轄市、縣（市）主
    管機關或中央主管機關委託之機關申請核發公民營廢棄物清
    除處理機構許可文件後，始得受託清除、處理廢棄物業務，
    廢棄物清理法第41條第1 項前段定有明文。次按未經屠宰衛
    生檢查或經檢查為不合格之屠體或內臟，不得供人食用或意
    圖供人食用而分切、加工、運輸、貯存或販賣，畜牧法第32
    條第1 項亦定有明文。本案被告供承所查獲之斃死豬，均係
    至各養豬場外，以低廉價格收購，足見該等斃死豬，確係養
    豬場等事業所生產之事業廢棄物無誤。被告明知斃死豬係屬
    事業廢棄物，且未經屠宰衛生檢查，竟意圖供人食用，而運
    輸、分切、貯存，以處理該等事業廢棄物，並查獲數量甚鉅
    ，該批豬肉若流入市面供人食用，必嚴重影響社會大眾健康
    ，顯見其犯行危害人體健康，並使畜牧、防疫機關管理困難
    ，其違法情節當屬重大。故核被告所為，係犯廢棄物清理法
    第46條第1 項第4 款之未領有廢棄物處理許可文件從事廢棄
    物處理罪，且違反畜牧法第32條第1 項規定，且情節重大，
    應依畜牧法第38條第2 項之意圖供人食用而貯存未經屠宰衛
    生檢查之屠體罪論處。又依現存事證，難認被告有販賣斃死
    豬肉犯行，公訴人認被告有此部分犯行（詳見下述理由三部
    分），容有未洽，因貯存斃死豬肉與販賣斃死豬肉，法條相
    同，自無庸變更起訴法條。被告運輸、分切未經屠宰衛生檢
    查屠體後，進而貯存，其運輸、分切之低度行為，應為貯存
    之高度行為所吸收，均不另論罪。被告多次貯存及處理斃死
    豬之犯行，均時間密接，手法相同，所犯又係分別觸犯構成
    要件相同之罪名，顯均係基於概括之犯意，反覆實施，各應
    依連續犯之規定論以一罪，並分別加重其刑。被告以一處理
    事業廢棄物之行為，同時觸犯上開2 罪名，屬於想像競合，
    應從重依廢棄物清理法第46條第1 項第4 款之罪處斷之。爰
    審酌被告前因販賣斃死豬肉供人食用，而違反食品衛生管理
    法案件，經法院判處有期徒刑1 年6 月，於85年3 月13日入
    監執行，於85年12月27日假釋付保護管制，刑期至86年8 月
    4 日屆滿，以已執行論，仍不知悔改，再犯關於斃死豬肉案
    件，罔顧社會大眾權益，令社會大眾飲食受到嚴重危害，且
    向證人乙○○借用建築物，供作貯存斃死豬肉之場所，及其
    並未領有廢棄物處理許可文件，卻從事廢棄物處理，亦使環
    保單位對於被告之處理廢棄物行為，無法控管，破壞環境衛
    生不輕，及未查獲被告有販賣供人食用之情形，且運輸、分
    切及貯存時間不長，暨被告犯後坦承部分犯行等一切情狀，
    量處如主文所示之刑。至於公訴人具體求處被告有期徒刑7
    年6 月，併科罰金新臺幣450 萬元云云，惟因依現存事證，
    難認被告確有販賣斃死豬肉犯行，並已獲取暴利，且依查獲
    數量，被告應非大量經營，故本院認公訴人上開具體求刑，
    實嫌過重。扣案之磨刀鋼3 支、殺豬大刀2 支、殺豬小刀5
    支、刺血刀3 支，係證人乙○○所有，且係用以處理、分切
    病死豬之工具，業據被告於供明在卷（詳警卷3 頁，本院卷
    12 0頁），並經證人乙○○證述屬實（詳本院卷89頁）。又
    證人乙○○於94年4 月5 、6 日起，從事斃死豬屠宰工作，
    迄94年4 月底，因發現患病，始未繼續屠宰豬隻。被告於94
    年5 月6 日起，始向證人乙○○借用場地及工具。被告與證
    人乙○○，就被告於94年5 月6 日起，至同年月9 日止之犯
    行，應無犯意聯絡及行為分擔。是上述證人乙○○所有扣案
    物品，自無庸依刑法第38條第1 項第2 款規定宣告沒收。至
    於扣案之冷凍肉塊60簍（每簍20公斤）、剛分切完肉塊2 簍
    （每簍20公斤）、屠體內臟廢棄物1 簍（70公斤）等物，既
    由雲林縣違法屠宰聯合查緝小組沒入，有雲林縣查獲未經屠
    宰衛生檢查之屠體、內臟處理指示暨紀錄表1 紙在卷可稽（
    詳警卷45頁），自不必另外宣告沒收。
三、公訴意旨另以：被告駕駛車號SF-0501 號自小貨車，前往雲
    林縣二崙鄉鄰近牧場外，收購斃死豬，每日約收取或收購數
    隻斃死豬，得手後，運至上址建築物內，進行斃死豬分切作
    業，並陸續於不詳期間，以不詳價格，販賣不詳數量之斃死
    豬肉，予不詳食品加工業者或餐飲業者，供人食用，致上開
    變質、腐敗、染有病原菌之豬肉流入市場，危害社會大眾之
    人體健康，情節重大，因認被告此部分犯行涉有畜牧法第38
    條第2 項之意圖供人食用而販賣未經屠宰衛生檢查之屠體罪
    等罪嫌云云。經查，被告否認其有出售斃死豬予不詳食品加
    工業者或餐飲業者，供人食用等情，並於警詢供稱：我預備
    要將該豬肉賣給人家養鱉場吃的，當作鱉飼料，但還沒有販
    賣等語（詳警卷3 頁）；復於檢察官訊問時供稱：（問：你
    所屠宰的病死豬有多少流入市面？）屠宰完還沒有販賣出去
    。（問：那屠宰完的豬肉都到哪裡？）有2 箱事先給朋友廖
    順崇養甲魚用，先試吃，價格尚未談，其他的病死豬肉都放
    在冷凍櫃，就是查獲的那批等語（詳偵卷16頁）。是依現存
    事證，僅能認定被告於94年5 月6 日起，從事運輸、分切及
    貯存斃死豬隻行為，至於販賣斃死豬行為，則應另有積極證
    據認定。而本案檢察官未提出被告已出售斃死豬肉予食品加
    工業者或餐飲業者之任何物證或人證，則被告出售斃死豬肉
    之對象究為何人？時間、價格及數量各為何？均屬不明。公
    訴人上開認定，顯然欠缺明確證據，其於起訴書中敘明「斃
    死豬係以每公斤30元買入，經計算合理利潤後，賣出之價格
    顯然已經遠超過養殖飼料之成本，豈有商機可言？況若欲供
    養殖魚類使用，僅需大體切割斃死豬在直接投入飼料攪拌機
    即可，無須細膩剃取瘦肉，更無必要加以塑膠袋包裝冷凍」
    ，則屬均推論，自難採認。綜上，本案依檢察官提出之證據
    ，尚無法證明被告有「陸續於不詳時間，以不詳價格，販售
    不明數量之斃死豬肉，予不詳之食品加工業者或餐飲業者，
    供人食用」犯行，此部分原應為被告無罪之諭知，但因公訴
    人起訴之此部分犯行，與上開本院認為有罪之部分，有高低
    度行為之吸收關係，爰不另宣告為無罪。
據上論斷，應依刑事訴訟法第299條第1項前段、廢棄物清理法第
46條第1 項第4 款、畜牧法第38條第2 項，刑法第11條前段、第
56條、第55條，判決如主文。
本案經檢察官丙○○到庭執行職務。
中　　華　　民　　國　　94　　年　　11　　月　　21　　日
                  刑事第二庭  審判長  法  官  林  輝  煌
                                      法  官  李  明  鴻
                                      法  官  柯  志  民
以上正本證明與原本無異。
如不服本判決，應於判決送達後10日內，向本院提出上訴狀。
                                      書記官  魏  輝  碩
中　　華　　民　　國　　94　　年　　11　　月　　21　　日
論罪之法條全文：
廢棄物清理法第46條：
有下列情形之一者，處一年以上五年以下有期徒刑，得併科新臺
幣三百萬元以下罰金：
一  任意棄置有害事業廢棄物。
二  事業負責人或相關人員未依本法規定之方式貯存、清除、處
    理或再利用廢棄物，致污染環境。
三  未經主管機關許可，提供土地回填、堆置廢棄物。
四  未依第四十一條第一項規定領有廢棄物清除、處理許可文件
    ，從事廢棄物貯存、清除、處理，或未依廢棄物清除、處理
    許可文件內容貯存、清除、處理廢棄物。
五  執行機關之人員委託未取得許可文件之業者，清除、處理一
    般廢棄物者；或明知受託人非法清除、處理而仍委託。
六  公民營廢棄物處理機構負責人或相關人員、或執行機關之人
    員未處理廢棄物，開具虛偽證明。
無許可文件，以經營廢棄物清除、處理為常業者，處三年以上十
年以下有期徒刑，得併科新臺幣九百萬元以下罰金。
畜牧法第38條：
有下列情形之一者，處新臺幣十萬元以上五十萬元以下罰鍰：
一、違反第十二條之一規定，擅自推廣、利用未經田間試驗、生
    物安全性評估涉及遺傳物質轉置之種畜禽或種原者。
二、違反第二十九條第一項規定，擅自於屠宰場外屠宰或其屠宰
    未經依同條第二項規定檢查者。
三、違反第三十二條第一項規定，將未經屠宰衛生檢查或經檢查
    為不合格之屠體或內臟供人食用或意圖供人食用而分切、加
    工、運輸、貯存或販賣者。
四、擅自變更或偽造第三十二條第四項所定之屠宰衛生檢查合格
    標誌者。
五、違反第三十七條規定，製造或輸入不符合國家標準 (CNS)之
    乳製品者。
有前項各款情形之一，情節重大或一年內再犯者，處三年以下有
期徒刑或併科新臺幣三十萬元以下罰金。
因執行業務犯前項之罪者，除依該項規定處罰其行為人外，對僱
用該行為人之法人或自然人，亦科以前項之罰金。
有第一項第三款情形時，主管機關得對該等屠體、內臟予以沒入
。
